【裁判字號】    99,易緝,63
【裁判日期】    990908
【裁判案由】    竊盜
【裁判全文】
臺灣桃園地方法院刑事判決              99年度易緝字第63號
公  訴  人  臺灣桃園地方法院檢察署檢察官
被      告  莊茂容
選任辯護人  劉大正律師
            林大華律師
            邱國旺律師
上列被告因竊盜案件，經檢察官提起公訴（89年度偵字第5306號
），被告於準備程序中，就被訴事實為有罪之陳述，經告知簡式
審判程序意旨，聽取當事人意見後，本院裁定進行簡式審判程序
，茲判決如下：
    主  文
莊茂容連續攜帶兇器竊盜，未遂，累犯，處有期徒刑陸月，如易
科罰金，以銀元佰元即新臺幣玖佰元折算壹日。
    事  實
一、莊茂容前因竊盜、違反藥事法等案件，經本院先後以86年度
    易緝字第163 號判處有期徒刑6 月減為有期徒刑3 月、以87
    年度易字第3059號判處有期徒刑8 月、以87年度易字第3059
    號判處有期徒刑8 月確定，經接續執行後，於民國88年7 月
    27日縮短刑期假釋出監，嗣於89年1 月23日期滿未經撤銷假
    釋，其未執行之刑，以已執行論。詎仍不知悛悔，竟意圖為
    自己不法之所有，基於竊盜之概括犯意，連續為下列竊盜犯
    行：
  (一)先於89年2 月4 日下午3 時10分許，在桃園縣桃園市○○路
    939 號遠東愛買量販店桃園中南店（下稱愛買）樓上之停車
    場內，以塑膠袋包覆之酒瓶敲破停放該處之江舜展所有車牌
    號碼V4─1651號自用小客車左後車窗玻璃（毀損部分未據告
    訴），竊取置於車內之綠色手提包1 只（內有新臺幣《下同
    》4,500 元、中國信託貸款申請書、印鑑證明、戶籍謄本、
    所得稅扣繳憑單等物），得逞後旋駕車牌號碼GS－2662號自
    用小客車逃逸，為愛買安管人員戴茂盛發覺，報警循線查獲
    。
  (二)後於同年3 月14日晚上8 時20分許，在桃園縣桃園市○○路
    與新埔六街口，持非其所有，客觀上足以對於人之身體、生
    命造成危害而屬兇器之木棍1 支，砸毀停放該處之葉恩成所
    有車牌號碼HB─3072號自用小客車右後車窗之小三角車窗玻
    璃，將手伸入車內，著手竊取車內財物，惟尚未得手，即為
    路人胡毓煌發覺而急逃逸，始未得逞。胡毓煌與民眾乃自後
    追捕，迄同安街黃昏市場將之逮捕，報警查獲。經警在該遭
    竊車輛旁扣得上揭供竊盜犯罪所用之木棍1 支。
二、案經桃園縣政府警察局桃園分局報請臺灣桃園地方法院檢察
    署檢察官偵查起訴。
    理  由
一、按刑事訴訟法第273 條之1 規定除被告所犯為死刑、無期徒
    刑、最輕本刑為3 年以上有期徒刑之罪、或高等法院管轄第
    一審案件者外，於準備程序進行中，被告先就被訴事實為有
    罪之陳述時，得告知被告簡式審判程序之旨，並聽取當事人
    、代理人、辯護人及輔佐人之意見後，裁定由受命法官獨任
    進行簡式審判程序。經查，本件被告莊茂容被訴本案，非前
    開不得進行簡式審判程序之案件，且被告於準備程序時就被
    訴事實為有罪之陳述，經本院告知被告簡式審判程序之旨，
    聽取被告、檢察官之意見後，本院裁定依簡式審判程序進行
    審判，是本件之證據調查，依刑事訴訟法第273 條之2 規定
    ，不受同法第159 條第1 項、第161 條之2 、第161 條之3
    、第163 條之1 及第164 條至第170 條規定之限制，合先敘
    明。
二、上開犯罪事實，業據被告莊茂容於本院準備程序、審理時坦
    認不諱（見本院卷第64頁反面、第69頁），核與證人即被害
    人江舜展、葉恩成、目擊證人戴茂盛、胡毓煌、證人即查獲
    員警陳誌宗、證人賴豔秋證述情節相符（見89年度偵字第33
    68號卷《下稱偵A1卷》第3 至4 、7 至10、17頁、89年度偵
    字第5306號卷《下稱偵A2卷》第19、20頁、89年度偵字第43
    28號卷《下稱偵B 卷》第10至13、34至35頁，本院89年度易
    字第1115號卷《下稱本院A 卷》第30、31頁、89年度易字第
    1590號卷《下稱本院B 卷》第40至46頁），並有車輛遭竊情
    形照片2 張、查獲木棍照片1 張、搜索扣押證明筆錄、遠東
    愛買桃園中南店平面圖及公務電話紀錄各1 紙在卷可稽（見
    偵B 卷第14至16頁，本院卷第76頁），復有木棍1 支扣案可
    證，足認被告前揭具任意性之自白核與事實相符，而屬可信
    。且查：
  (一)關於89年2 月4 日竊盜犯行，已經目擊證人戴茂盛指述綦詳
    ，於警詢中明確直指：我是愛買安管課的警衛，案發當時我
    正在愛買樓上停車場內，我坐在車內監控車輛的進出，約下
    午3 時10分許，我發現竊嫌正從遭竊車輛內拿出一個綠色的
    手提包後匆匆離開，竊嫌是徒步至遭竊車輛左後方，駕駛車
    牌號碼GS－2661號自小客車離開，當時我立即駕車上前追捕
    阻止，但並未追到竊嫌，我親眼看到竊嫌，他是中等身材，
    頭髮微禿，我確定就是照片（即被告於查獲後所攝照片）上
    所示之竊嫌本人無誤等語（見偵A 卷第7 至8 頁）；於偵查
    中亦詳證：當時我見到被告形跡可疑，被告到停車場開車時
    ，原本我以為他要離去，可是他又停到該停車場的另一位置
    ，不久他又將車開回原來的位置，之後，被告拿一個塑膠袋
    將其車前方的另一輛車玻璃敲開，竊取車內的物品，然後坐
    上他的車駛離，我確定歹徒就是被告等語（見偵A2卷第19頁
    反面至第20頁）；於本院審理時更堅指：「歹徒就是在庭的
    被告，他有禿頭，那天他做的時候還很緊張，自己還拿手帕
    擦」、「我當時距離被告有3 、4 個車位，那段時間公司客
    戶車子有被破壞，公司有交代要特別注意，當時一般客戶下
    車會往賣場走，但被告先看看上面附近有無監視器，所以我
    特別注意他，那時我把他的車號抄下來，被告的車位換了3
    、4 次」、「（問：發現被告偷時，有無追他？）被告動作
    很快，車子已經開出來」、「（問：被告有無拿工具？）他
    有拿一個塑膠袋，裡面有東西，裝什麼東西我不清楚」等語
    （見本院A 卷第30、31頁），始終明確指認被告行竊無疑，
    所目睹竊嫌之特徵及車號，與被告悉相吻合，甚至所指竊嫌
    敲破車窗行竊情節，其中所述：「他有拿一個塑膠袋，裡面
    有東西，裝什麼東西我不清楚」，更與被告所供：「我是以
    當時我在愛買購買的玻璃瓶裝高粱酒，裝在購物袋內，持以
    敲破車窗玻璃的」相符，足認被告行竊事證明確。被告雖一
    度否認犯罪，辯稱：我沒有偷，我當時只是去愛買採買一些
    過年的東西云云，要屬狡展圖卸之詞，殊難採信。至被告另
    辯稱：被害人江舜展係在2 樓停車，與證人戴茂盛所稱在3
    樓目擊伊行竊，互有矛盾云云，然查愛買之樓上格局，其中
    「3 樓」係供停車場使用，「2 樓」則係辦公室使用，因係
    採樓中樓格局，故外人易生誤會停車場位於2 樓，實則僅有
    一層供停車使用亦即3 樓等情，有臺灣桃園地方法院檢察署
    公務電話紀錄單1 紙、愛買平面圖1 份附卷可稽（見本院卷
    A 卷第75至79頁），是證人戴茂盛所指停車場在3 樓，實與
    被害人江舜展及被告所稱2 樓停車場同處，並無矛盾，所辯
    尚非可採。
  (二)關於89年3 月14日竊盜犯行，已據目擊證人胡毓煌供證歷歷
    ，於警詢中指稱：我在89年3 月14日晚上8 時20分在桃園市
    ○○○街與南平路口處聽到有汽車玻璃遭打破的聲音，我循
    聲音的方向看過去，我發現被告正蹲在遭竊車輛右後車門，
    且被告的右手已經伸入該車內欲蒐尋財物，經我大喊小偷並
    趨前制止，被告的右手就縮回車外欲逃跑等語（見偵B 卷第
    11至12頁）；於偵查中並詳證：「我發現被告時，被告已經
    坐在地上」、「（問：被告敲破玻璃偷東西處是否有很多人
    ？）沒有，是整排停車，只有被告1 人」、「（問：你確實
    有看到被告手伸入車內偷東西？）是，我聽到聲音後走過去
    確認，我看見被告將玻璃打破後找東西要開車門，我才喊『
    小偷』，我就一面喊小偷一面追，對面有3 個年輕人包過來
    才抓到被告」、「（問：被告當時有無在找東西？）被告手
    伸入車內在找東西，而且他當時有拿一塊毛巾，後來被他丟
    掉」（見偵B 卷第34、35頁，本院B 卷第47、48頁）；於本
    院審理時再供證：我聽到敲擊聲，我看到被告手拿木棍在打
    玻璃，當時被告就在我的斜對面，被告是敲遭竊車輛右後車
    窗之小三角窗，當時被告人站在車門外，我喊了「小偷」之
    後，被告的手從三角窗伸出來，被告就跑，被告的手上有拿
    著一條毛巾，毛巾不知道是誰的，被告就往黃昏市場的方向
    跑，我走近確定車窗被敲破，我就去追被告，我平常有在練
    跑步，被告一直在我的視線，我邊跑邊喊抓賊，追到被告時
    ，被告還在喘氣，我很確定就是被告偷的等語（見本院B 卷
    第41至43頁），始終無疑明指被告行竊之情，且被告自承：
    我聽到胡毓煌喊的小偷就是我，我就往南平路、同安街口跑
    等語（見偵B 卷第6 頁），則被告若非行竊心虛，殊無聞聲
    拔腿急逃之理，可見被告確係行竊歹徒無訛。被告雖一度否
    認犯罪，辯稱：我沒有偷，我當時要去市場看我太太，我經
    過該車，就聽到有人喊捉小偷，我就跑進市場云云（見本院
    B 卷第32頁，偵B 卷第6 、20頁），顯係飾卸之詞，並無可
    採。
  (三)綜上所述，足認被告於本院審理時所為前揭任意自白，核與
    事實相符，而屬可信，其犯行洵堪認定，應依法論科。
三、被告行為後，刑法部分修正條文於95年7 月1 日生效，參酌
    最高法院95年5 月23日第8 次刑事庭會議決議意旨，修正後
    刑法第2 條第1 項規定，係規範行為後法律變更所生新舊法
    比較適用之準據法，於刑法修正施行後，應適用修正後刑法
    第2 條第1 項規定，為「從舊從輕」之比較，又關於刑法修
    正後之新舊法比較，應就罪刑有關之一切情形，綜其全部罪
    刑之結果而為比較，茲就本案新、舊法比較適用如下：
  (一)刑法第33條第5款有關於罰金刑之規定，修正前係規定：「
    罰金：一元（銀元）以上。」，依現行法規所定貨幣單位折
    算新台幣條例規定，以銀元1元折算新台幣3元。修正後則係
    規定：「罰金：新台幣一千元以上，以百元計算之。」，刑
    法第33條第5 款所定罰金貨幣單位經修正為新臺幣後，其最
    低量刑標準業已提高，比較後，以修正前之規定有利於被告
    。
  (二)修正前刑法第55條牽連犯、第56條連續犯之規定已經刪除，
    則刪除牽連犯、連續犯之規定後，被告所犯各罪均應依數罪
    併罰之，比較後，以修正前之規定較有利於被告。
  (三)上開刑法修正後，以適用修正前之刑法規定較有利，經綜合
    前述各項罪刑法律變更，整體為「從舊從輕」之比較結果，
    應一體適用被告行為時即舊刑法之規定，較有利於被告。
  (四)按事關刑罰執行之易刑處分應與主刑分別比較適用最有利於
    行為人之法律，易言之，倘所處之主刑同時有徒刑、拘役易
    科罰金、罰金易服勞役之情形時，關於易科罰金、易服勞役
    部分應分別為新舊法有利不利之比較，依刑法第2 條第1 項
    從舊從輕原則定其易刑之折算標準（最高法院96年度台非字
    第58號判決參照）。查，被告行為後，刑法第41條第1 項易
    科罰金之折算標準業經2 度修正，於被告行為時之規定係：
    「犯最重本刑為三年以下有期徒刑以下之刑之罪，而受六月
    以下有期徒刑或拘役之宣告，因身體、教育、職業或家庭之
    關係，執行顯有困難者，得以一元以上三元以下折算一日，
    易科罰金」，後於90年1 月10日修正公布第41條第1 項前段
    規定：「犯最重本刑為五年以下有期徒刑以下之刑之罪，而
    受六個月以下有期徒刑或拘役之宣告，因身體、教育、職業
    、家庭之關係或其他正當事由，執行顯有困難者，得以一元
    以上三元以下折算一日，易科罰金」，又被告行為時之易科
    罰金折算標準，依刪除前（已於95年7 月1 日刪除）罰金罰
    鍰提高標準條例第2 條規定，就其原定數額提高為100 倍折
    算1 日，是被告行為時之易科罰金標準應以銀元100 元以上
    300 元以下折算1 日，經折算新臺幣後，應以新臺幣300 元
    以上900 元以下折算1 日。再於94年2 月2 日修正公布、95
    年7 月1 日施行之刑法第41條第1 項前段則規定：「犯最重
    本刑為五年以下有期徒刑以下之刑之罪，而受六個月以下有
    期徒刑或拘役之宣告者，得以新臺幣一千元、二千元或三千
    元折算一日，易科罰金」，上開法律之變更，經比較行為時
    法、中間時法、裁判時法後，比較結果，以行為後之90年1
    月10日修正公布之法律有利於被告，應依刑法第2 條第1 項
    但書之規定，對被告本件竊盜犯行適用最有利之90年1 月10
    日修正公布之刑法第41條第1 項前段規定。
四、論罪科刑：
  (一)按刑法第321 條第1 項第3 款之攜帶兇器竊盜罪，係以行為
    人攜帶兇器竊盜為其加重條件，此所謂兇器，其種類並無限
    制，凡客觀上足對人之生命、身體、安全構成威脅，具有危
    險性之兇器均屬之，且祇須行竊時攜帶此種具有危險性之兇
    器為已足，並不以攜帶之初有行兇之意圖為必要（最高法院
    79年台上字第5253號判例參照）。查被告如事實欄一(二)行竊
    時所持木棍1 支，足以砸毀車窗玻璃，顯見質地堅硬，客觀
    上足對人之生命、身體、安全造成危險，核屬兇器無疑。核
    被告就事實欄一(一)犯行，係犯刑法第320 條第1 項普通竊盜
    罪，事實欄一(二)之犯行，應成立同法第321 條第2 項、第1
    項第3 款之攜帶兇器竊盜未遂罪、同法第354 條之毀損罪。
    所犯攜帶兇器竊盜未遂罪及毀損罪2 罪間，有方法與目的之
    牽連關係，應依修正前刑法第55條牽連犯之規定，從一重之
    攜帶兇器竊盜未遂罪處斷。其先後2 次行竊，時間密接，犯
    罪基本構成要件相同，且手法如出一轍，顯係基於概括犯意
    反覆為之，應論以連續犯情節較重之刑法第321 條第2 項、
    第1 項第3 款攜帶兇器竊盜未遂罪一罪，並依修正前刑法第
    56條規定加重其刑。被告有事實欄一所載之有期徒刑科刑、
    執行紀錄，此有臺灣高等法院被告前案紀錄表在卷可稽，其
    受有期徒刑執行完畢後，5 年以內故意再犯有期徒刑以上之
    本罪，為累犯，應依刑法第47條第1 項加重其刑。又被告已
    著手事實欄一(二)竊盜犯罪之實行而不遂，爰依刑法第25條第
    2 項規定減輕其刑，並依同法第71條第1 項規定先加後減之
    。起訴意旨雖未敘及事實欄一(二)犯行，然與起訴經論罪科刑
    部分有連續犯之裁判上一罪關係，為起訴效力所及，本院自
    應審究。且此部分所涉加重竊盜罪名已經本院當庭告知，允
    宜敘明。爰審酌被告不思自食其力，貪圖他人財物而不以正
    途取得，殊值非難，惟於本院坦承犯行，且本案後歷10年迄
    今未有再犯，已有改過悔意等一切情狀，從輕量處如主文所
    示之刑，並依修正前刑法第41條第1 項前段規定，諭知如易
    科罰金之折算標準如主文所示。
  (二)末按，中華民國96年罪犯減刑條例施行前，經通緝而未於中
    華民國96年12月31日以前自動歸案接受偵查、審判或執行者
    ，不得依本條例減刑，同條例第5 條定有明文，查被告於審
    理中屢經傳拘未到，經本院於中華民國96年罪犯減刑條例施
    行前之89年12月12日發布通緝，嗣於該條例施行後之99年7
    月25日為警緝獲一情，有本院89年12月12日89年桃院丁刑良
    緝字第819 號通緝書、桃園縣政府警察局中壢分局99年7 月
    26 日 中警分刑字第0997004669號通緝案件報告書各1 件在
    卷可考，被告顯無於96年12月31日前自動到案，依上開減刑
    條例第5 條之規定，自屬不得減刑之案件，爰不依前開規定
    減刑，附此敘明。
  (三)供被告如事實欄一(一)犯罪所用之塑膠袋、酒瓶，並未扣案，
    無證據證明現仍存在，暨扣案供被告如事實欄一(二)所示竊盜
    犯罪所用木棍1 支，被告否認己有，亦非違禁物，爰均不另
    為沒收之諭知。
據上論斷，應依刑事訴訟法第284 條之1 、第273 條之1 第1 項
、第299 條第1 項前段，修正前刑法第55條、第56條、90年1 月
10日修正之第41條第1 項前段，刑法第2 條第1 項、第320 條第
1項 、第321 條第2 項、第1 項第3 款、第354 條、第25條第2
項、第47條第1 項，95年7 月1 日修正刪除前罰金罰鍰提高標準
條例第2 條前段，刑法施行法第1 條之1 第1 項、第2 項前段，
判決如主文。
本案經檢察官陳仁傑到庭執行職務。
中    華    民    國    99    年    9     月    8     日
                  刑事第九庭  法  官  蘇琬能
以上正本證明與原本無異。
如不服本判決應於收受判決後10日內向本院提出上訴書狀，並應
敘述具體理由。其未敘述上訴理由者，應於上訴期間屆滿後20日
內向本院補提理由書( 均須按他造當事人之人數附繕本) 「切勿
逕送上級法院」。
                              書記官  黃惠鈴
中    華    民    國    99    年    9     月    9     日
附錄本案論罪科刑法條：
中華民國刑法第320條
（普通竊盜罪、竊佔罪）
意圖為自己或第三人不法之所有，而竊取他人之動產者，為竊盜
罪，處5  年以下有期徒刑、拘役或 5 百元以下罰金。
意圖為自己或第三人不法之利益，而竊佔他人之不動產者，依前
項之規定處斷。
前二項之未遂犯罰之。
中華民國刑法第321條
（加重竊盜罪）
犯竊盜罪而有左列情形之一者，處 6 月以上、 5 年以下有期徒
刑：
一、於夜間侵入住宅或有人居住之建築物、船艦或隱匿其內而犯
    之者。
二、毀越門扇、牆垣或其他安全設備而犯之者。
三、攜帶兇器而犯之者。
四、結夥三人以上而犯之者。
五、乘火災、水災或其他災害之際而犯之者。
六、在車站或埠頭而犯之者。
前項之未遂犯罰之。

司法院資訊處製作；財團法人民間司法改革基金會備份。
